【裁判字號】    99,交聲,727
【裁判日期】    990812
【裁判案由】    違反道路交通管理處罰條例聲明異議
【裁判全文】
臺灣士林地方法院交通事件裁定         99年度交聲字第727號
原處分機關  臺北市交通事件裁決所
異  議  人
即受處分人  乙○○
                    樓
上列異議人即受處分人因違反道路交通管理處罰條例案件，對於
臺北市交通事件裁決所民國99年4月7日北市裁罰字第裁22-AEY53
3169號裁決不服（原舉發案號：臺北市政府警察局舉發違反道路
交通管理事件通知單北市警交字第AEY533169號），聲明異議，
本院裁定如下：
    主  文
原處分撤銷。
乙○○不罰。
    理  由
一、按法院受理有關交通事件，準用刑事訴訟法之規定，道路交
    通管理處罰條例第89條前段定有明文。次按犯罪事實應依證
    據認定，無證據不得認定犯罪事實，又不能證明被告犯罪者
    ，應諭知無罪之判決，刑事訴訟法第154條第2項、第301條
    第1項亦分別有明文規定；又認定犯罪事實所憑之證據，雖
    不以直接證據為限，間接證據亦包括在內，然而無論直接證
    據或間接證據，其為訴訟上之證明，須於通常一般之人均不
    致有所懷疑，而得確信其為真實之程度者，始得據為有罪之
    認定，倘其證明尚未達到此一程度，而有合理之懷疑存在而
    無從使事實審法院得有罪之確信時，即應由法院為諭知被告
    無罪之判決（最高法院76年台上字第4986號判例可參）。是
    依前揭法條及判例意旨，法院審理行為人違反道路交通管理
    處罰條例案件時，於踐行完畢調查證據之程式後，為事實之
    認定時，如就原處分機關所認定之行為人違規事實仍有合理
    之訴訟上懷疑，而無法百分之百確信行為人確有該當於道路
    交通管理處罰條例各該處罰條文之構成要件事實時，即應依
    訴訟上對待證事實「倘有懷疑，則從被告之利益作解釋」之
    證據法則，作對受處分人有利之認定。
二、原處分意旨略以：異議人即受處分人乙○○於民國99年3月5
    日23時5分許，駕駛其所有車牌號碼9550-VD號自用一般小客
    車（下稱系爭車輛）行經臺北市○○區○○路1段2號前，為
    警攔停舉發「更換引擎本體」之違規。嗣異議人於舉發通知
    單上所載之應到案日期前向原處分機關提出申訴，經原處分
    機關函請舉發單位即臺北市政府警察局南港分局調查結果，
    仍認異議人有前開違規行為，原處分機關乃於99年4月7日以
    異議人有「引擎屬不可變更設備而調換行駛」之違規事實，
    依道路交通管理處罰條例第18條第1項規定裁處罰鍰新臺幣
    （下同）7,200元，並責令其檢驗。
三、異議意旨略以：系爭車輛係伊於99年1月在奇摩拍賣網站向
    丙○○購得，該車為外匯車，引擎在進口前即為此顆引擎，
    可能因此與國產雅歌之引擎不大相同，但當時未登記引擎號
    碼，定檢、驗車及過戶等程序皆為合法，伊也不知為何被開
    單，爰據此聲明異議等語。
四、經查：
  (一)本件異議人即受處分人乙○○於上開時、地，駕駛系爭車
      輛，為警攔停舉發「更換引擎本體」之違規等情，為異議
      人所不爭，並有臺北市政府警察局北市警交字第AEY53316
      9號舉發違反道路交通管理事件通知單1紙在卷可稽（見本
      院卷第6頁），此部分事實洵堪認定，合先敘明。
  (二)按汽車（含機器腳踏車）車身、引擎、底盤、電系等重要
      設備變更或調換，或因交通事故遭受重大損壞修復後，不
      申請公路主管機關施行臨時檢驗而行駛者，處汽車所有人
      2,400元以上9,600元以下罰鍰，並責令其檢驗，道路交通
      管理處罰條例第18條第1項定有明文。依上開條文規定，
      汽車所有人應受處罰者，必以該汽車所有人有變更、調換
      、修復其汽車車身等重要設備之事實，或對該變更、調換
      、修復之事實係屬知悉者，始足當之；倘汽車所有人並未
      對該等重要設備為變更、調換、修復之行為，亦不知悉其
      汽車有前述重要設備變更、調換、修復之情，自無從向主
      管機關申請臨時檢驗，難認可歸責於汽車所有人，即不能
      以該條文之罰責相繩。而本件原處分機關認異議人有上開
      違規事由而予以裁罰，無非係以臺北市政府警察局北市警
      交字第AEY533169號舉發違反道路交通管理事件通知單1紙
      、系爭車輛改裝引擎及原廠引擎採證照片各2張為其論據
      （見本院卷第6-8頁）。惟查：
    1.系爭車輛係於82年10月間出廠，於99年1月19日辦理移轉
      登記予異議人迄今，期間車主迭經更易等情，有99年1月
      19日監理處自行收納款項收據（收據聯）、臺北市政府監
      理處自行收納款項收據（收據聯）、臺北市汽車燃料使用
      費繳納通知書、汽車新領牌照登記書、臺北市稅捐稽徵處
      使用牌照稅繳款書各1紙（見本院卷第15-17頁）、汽（機
      ）車過戶登記書2張、汽（機）車各項異動登記書、最新
      車籍查詢資料、83年4月27日汽車新領牌照登記書各1張（
      見本院卷第18、20、25頁）附卷可憑，足見異議人係輾轉
      向他人所購得，並非系爭車輛之原始車主甚明，是系爭車
      輛之引擎究是否為異議人所變更、調換，又異議人是否知
      悉系爭車輛之引擎經他人變更、調換，均屬有疑。
    2.又異議人於99年1月19日購入系爭車輛而辦理重新領牌等
      相關過戶登記時，系爭車輛雖依規定通過檢驗，並經檢驗
      員判定無異狀，然系爭車輛原始登記即未登載引擎號碼，
      經調閱系爭車輛進口與貨物稅完（免）稅證明書、83年4
      月27日新領牌照登記書及公路監理系統車籍資料，均未登
      載系爭車輛之引擎號碼，且並非所有車輛引擎皆有引擎號
      碼，目前亦無各車型原廠引擎照片可供比對，是系爭車輛
      於檢驗時，僅能就汽缸數查核是否與車籍資料登記相符，
      並依檢驗員經驗判定引擎是否更換，即使車主不申請引擎
      變更，監理處亦難以察覺等情，有臺北市監理處99年4月
      21日北市監北字第09960676400號函、99年5月20日北市監
      北字第09960842400號函、本院99年6月18日、99年8月5日
      公務電話紀錄查詢表、99年1月19日汽車新領牌照登記書
      各1紙存卷可按（見本院卷第24、27、30、58、16頁），
      足見系爭車輛於轉讓過戶予異議人時，監理機關因系爭車
      輛無引擎號碼及各車型原廠引擎照片，而無法核對系爭車
      輛引擎是否遭調換，僅得就該系爭車輛引擎汽缸數為檢驗
      ，則異議人於取得系爭車輛時，該車是否仍係維持原始之
      原廠配備單凸輪軸引擎，抑或已變更為現狀之VTEC雙凸輪
      軸引擎，實無從究明，難認異議人於取得時，已知悉系爭
      車輛有引擎變更之情形，更無從認定異議人於取得系爭車
      輛後，有自行變更其引擎型式之情事，此執行層面之困難
      實無理由交由異議人承擔，自應從對異議人有利之解釋，
      認異議人辯稱其購得系爭車輛時引擎就是如此，其並未擅
      自更改引擎等語，尚非無據。
    3.至證人甲○○雖證稱：伊購買系爭車輛給太太使用，期間
      均沒有更改引擎，本院卷第7頁所示之引擎非伊太太使用
      時系爭車輛的引擎等語（見本院卷第44-45頁）、證人丙
      ○○雖證述：伊有印象買過系爭車輛，但不記得是水貨還
      是臺灣生產的車輛，也不記得引擎情形，伊約在半年前賣
      給異議人等語（見本院卷第51-52頁），惟渠等為本案之
      利害關係人，陳述是否真實可信，尚有疑問；況依證人丙
      ○○陳稱：伊常常買車、賣車，近五年來約買賣過五、六
      台車，伊將系爭車輛賣給異議人時，自己還有五、六台車
      等語（見本院卷第52頁反面至第53頁反面），可見其對車
      輛之買賣細節應有相當之瞭解，然其卻又稱對系爭車輛之
      馬力、引擎、配備、規格均不清楚，只知道廠牌、型號、
      顏色，只是看了順眼就買等語（見本院卷第51-53頁），
      足見其所述實與常情相違，亦難以此遽為對異議人不利之
      認定，附此敘明。
五、綜上所述，依目前卷證資料尚不足以證明異議人確有變更或
    調換系爭車輛之引擎，或對於系爭車輛之引擎變更乙節有何
    知悉而不向主管機關申請臨時檢驗之情，揆諸前揭說明，自
    不能對異議人為違反道路交通管理處罰條例第18條第1項規
    定之處罰。原處分機關未及詳查，徒憑原舉發機關之舉發，
    即對異議人為首揭之處分，難認適法。此外，本院復查無其
    他積極證據足認異議人確有原處分機關所認定之違規行為，
    爰撤銷原處分，依法為異議人不罰之諭知，以昭慎重。
據上論斷，應依道路交通案件處理辦法第20條前段，裁定如主文
。
中    華    民    國    99    年    8     月    12    日
                        交通法庭法  官  謝佳純
以上正本證明與原本無異。
如不服本裁定應於裁定送達後 5日內向本院提出抗告狀。
                                書記官  阮弘毅
中    華    民    國    99    年    8     月    12    日

司法院資訊處製作；財團法人民間司法改革基金會備份。
